【裁判字號】    98,上訴,1839
【裁判日期】    980715
【裁判案由】    毒品危害防制條例
【裁判全文】
臺灣高等法院刑事判決                98年度上訴字第1839號
上  訴  人  臺灣板橋地方法院檢察署檢察官
被      告  甲○○
選任辯護人  李師榮律師
            張英郎律師
被      告  乙○○
                      樓
選任辯護人  陳英鳳律師
上列上訴人因被告毒品危害防制條例案件，不服臺灣板橋地方法
院97年度訴字第1377號，中華民國98年3 月31日第一審判決（起
訴案號：臺灣板橋地方法院檢察署96年度偵字第3999號），提起
上訴，本院判決如下：
    主  文
上訴駁回。
    理  由
一、本案經本院審理結果，認第一審判決對被告甲○○等為無罪
    之諭知，核無不當，應予維持，並引用第一審判決書記載之
    證據及理由（如附件）。
二、檢察官上訴意旨以：（一）證人丙○○於偵查中業已具結作
    證，擔保其證詞之可信性，其指證被告等人確有販賣毒品之
    事實，核與其警詢大致相符，亦與被告等人之通訊監察譯文
    內容相合，事證應是相當明確。而證人與被告等人向無糾紛
    與讎隙，應無設詞誣攀之情事與必要，並背負偽證刑責，其
    證詞應屬可採。至原審認證人丙○○所供有若干細節有出入
    即不予採認，惟因人之記憶常因時間之經過，供述當時之場
    所、身心狀態而有稍微之出入，此乃合理之情，亦屬必然，
    況證人於日常生活中向被告等人購買毒品多次，實難期證人
    詳細記載或記憶每次購買之細節而分毫不差，如為此期待，
    即與常情有違，至為不合理。反之證人丙○○既已多次指證
    被告等人多次販賣毒品之基本犯罪事實，前後並無相異之處
    ，且與被告等人之通訊監察譯文內容相符，則證人丙○○之
    證言自屬可信，而可採為被告等人有罪判決之依據，乃原審
    棄而不採證人丙○○之證詞，又未傳喚其到庭作證，實與吾
    人所認知之經驗法則有違，並有應調查而未調查之疏漏；（
    二）本件被告等人係於96年11月8 日為警查獲，嗣經警依據
    通訊監察內容循線查知購毒者係證人丙○○，始於96年11月
    13日至臺灣臺北看守所詢問已因臺灣板橋地方法院檢察署96
    年度執字第10945 號毒品案件而於96年11月6 日入監服刑之
    證人丙○○相關案情，則證人丙○○未被警察查獲持有第1
    級毒品，亦屬必然，並無不合理之處。又證人丙○○並未於
    如起訴書所載時間向被告等人購買毒品海洛因後即被查獲之
    紀錄，則其未被檢察機關起訴施用毒品之犯行，自屬應然。
    是原審以此認定證人丙○○之證言是否屬實而存疑，遽而不
    採，亦嫌率斷，有違論理法則。況證人丙○○本有施用第1
    級毒品海洛因之習慣，其於96年7 月16日因施用第1 級毒品
    海洛因犯行經本署以96年度偵字第4731號案件起訴，嗣於96
    年8 月28 日 經臺灣板橋地方法院96年度簡字第5358號判決
    有期徒刑6 月確定，並於96年11月6 日以本署96年度執字第
    10945 號案件發監執行在案。是證人丙○○既有施用第1 級
    毒品海洛因之犯行，其供述向被告等人購買第1 級毒品海洛
    因之證詞，自無與事實不合之處，且本案係因警方依據通訊
    監察內容始查知購毒者即證人丙○○，並非證人丙○○主動
    或檢舉供出，則其證詞之可信度即非常高，挾怨報復之可能
    性應可排除，且若非有此事實，證人丙○○亦無自陷被追訴
    施用毒品罪之風險中或甘冒偽證罪責。是原審未能審酌勾稽
    及此，尚嫌速斷，亦有違經驗法則及採證之不當；（三）綜
    觀被告等人之通訊監察譯文內容，均與販賣毒品有關，其中
    並有販賣予證人丙○○以外之人之通話內容，如周宏隴等人
    ，而被告乙○○亦曾自承曾拿過毒品海洛因給周宏隴、周宏
    隴亦曾供稱曾向被告乙○○購買過毒品海洛因，則原審認該
    通訊監聽譯文內容與販賣毒品無關，實與一般人之看法及見
    解有異並與實情不符，有違經驗法則；（四）扣案之帳冊（
    筆記本）係被告乙○○記載交易毒品之用，業據其於偵查中
    坦承不諱，則不論其是否為卸責而供稱係其幫助綽號「小可
    」之賣方介紹買毒品之人所紀錄，均不脫其販賣毒品之本質
    ，所異者，僅係是否有共犯耳。況被告乙○○迄本案審理完
    畢時止，始終提不出綽號「小可」者之年籍以供調查，則實
    際上是否有綽號「小可」之人亦非無疑。故扣案之帳冊（筆
    記本）已足徵被告乙○○確有販賣毒品之犯行，再參酌證人
    丙○○之證詞及通訊監察譯文內容，其犯行更無可疑。是原
    審認扣案之帳冊（筆記本）未記載證人丙○○部分，即認被
    告乙○○之犯行不能證明，自屬率斷。此乃因扣案之帳冊（
    筆記本）並非流水帳或會計帳簿，自不可能逐日逐筆記載，
    甚或詳細記載交易時間、地點、對象，又每個人記載之方式
    或習慣有異，自不得苛求扣案之帳冊（筆記本）須明確記載
    ，始得謂其有證明力，唯扣案之帳冊（筆記本）上記載是販
    賣毒品之紀錄則為不爭之事實等語，指摘原審判決不當。
三、惟查：（一）被告2 人自警詢至本院訊問時，均堅決否認有
    何起訴書所指販賣第一級毒品海洛因予丙○○之行為，而被
    告2 人為警查獲後，已因施用第一級、第二級毒品分別移送
    法辦，有原審96年度訴字第4695號刑事判決、96年度毒聲字
    第2817號刑事裁定在卷可稽；（二）本件檢察官起訴被告乙○○先後於96年9 月25日晚間、9 月26日晚間、9 月27日晚
    間、10月24日中午，在臺北縣三重市忠孝橋下之全家便利商
    店等地，販賣第一級毒品海洛因予丙○○部分，雖被告乙○○於警詢時對於卷附之監聽譯文內容，曾供稱：「（問：警
    方執行通訊監察期間發現於96年9 月25日18時23分許，妳以
    00 00000000 撥打0000000000給一名男子，該男子要弄500
    元是何意思？）該男子要弄500 元就是要跟我買安非他命。
    」、「（問：警方執行通訊監察期間發現於96年9 月27日19
    時59 分 ，一名男子以0000000000撥打0000000000給妳，問
    現在可以嗎？有啊！多少？他要1000元是何意思？）有啊！
    就是有安非他命的意思。」、「（問：經警方調閱行動電話
    000000 0000 申登人為丙○○並出示照片給你指認是否為丙○○？他打電話給你用意為何？）…他問我有沒有安非他命
    ，他要買安非他命，都是拿500 元至1000元不等。」等語（
    參偵字卷第3999號第19頁、第20頁），惟於警詢同時亦否認
    其販賣毒品予丙○○等語（參同上卷第21頁），於偵查中更
    供稱：監聽譯文顯示於96年9 月25日晚上6 時23分之內容，
    後來沒有交易毒品等語（同上卷第137 頁），另參諸被告乙○○僅提及安非他命，核與證人丙○○指認向其買海洛因之
    內容不符，自不得以上開供述認為被告乙○○曾經自白起訴
    書所指之犯罪。況證人丙○○於警詢時僅供稱：伊於96年9
    月27日、10月20日先後2 次以手機打給被告乙○○係分別購
    買1 千元、900 元之海洛因，而非安非他命等語（參同上卷
    第32頁），嗣於檢察官作證時，始再就起訴書所載之其他時
    地為向被告乙○○購買海洛因之供述（參同上卷第123 頁至
    第124 頁），參諸證人丙○○於檢察官訊問時之筆錄記載，
    證人丙○○顯係依照檢察官提示之監聽譯文而為證述，相較
    於警詢之供述，其於檢察官訊問時增加於96年9 月26日晚間
    、9 月27 日 晚間、10月24日中午向被告乙○○購買海洛因
    之情節，惟並未證稱其曾於同年10月20日向被告乙○○購買
    海洛因，顯見證人丙○○前後不一致之供述存有瑕疵可指，
    令人就其證詞產生合理之懷疑，本院自無法僅以其前後不一
    之證詞，遽認被告乙○○有販賣第一級毒品海洛因予證人丙○○之行為。至於警方於96年11月8 日17時05分左右，前往
    臺北縣三重市○○○路222 號5 樓B1被告乙○○住處執行搜
    索結果，僅扣得施用安非他命之吸食器1 組、安非他命殘渣
    袋1 個、施用安非他命鏟管1 支、小酒精燈1 個、行動電話
    （含000000 0000SIM卡）1 支、安非他命1 包、電子磅秤1
    台、安非他命分裝袋00號103 個、1 號80個、2 號80個、帳
    冊1 本，有扣押物品目錄表在卷可按（參同上卷第52頁、第
    53 頁） ，並無第一級毒品海洛因，更無從據為認定被告乙○○販賣海洛因予丙○○之補強證據。另扣案之帳冊1 本，
    僅其中一頁記載數字、姓名代號等文字（參同上卷第55頁）
    ，並無丙○○之姓名及明顯與購買海洛因有關之記載，亦無
    從以其記載，作為起訴書所指被告乙○○販賣毒品海洛因予
    丙○○之補強證據。至於上訴意旨另以卷內之監聽譯文內容
    ，其中有販賣證人丙○○以外之人之通話內容，例如周宏隴
    等人，被告乙○○亦曾自承曾拿毒品海洛因予周宏隴等情，
    指摘原審認監聽譯文與販賣毒品無關，有違經驗法則。惟查
    ，被告乙○○是否販賣毒品海洛因予周宏隴一節，檢察官並
    未加以起訴，且觀諸卷內被告乙○○、周宏隴之供述，縱確
    有涉及毒品買賣，惟因所涉之時間、地點，核與起訴被告乙○○販賣第一級毒品海洛因之時間、地點不同，既非同一案
    件，本院自不得就未經請求之事項予以判決；（三）關於被
    告甲○○部分，證人丙○○雖於警詢時供稱：「…96年11月
    4 日，向建龍購買500 元海洛因毒品…由建龍本人將毒品賣
    給我。」等語（參同上卷第33頁），於檢察官訊問時供稱：
    「（問：據監聽譯文顯示，於96年11月4 日晚上6 時56分，
    你跟建龍說我這裡有500 元，處理一下，是什麼意思？）我
    跟建龍買500 元的海洛因，他是在三重市○○○路○ 段要往
    重陽橋方向的路邊，當晚他就拿海洛因1 包給我，確切時間
    我忘記了。」等語（參同上卷第124 頁、第125 頁），並有
    被告甲○○96年11月4 日與丙○○之監聽譯文在卷可參（參
    同上卷第82頁）。徵諸該監聽譯文，雖載有「A （指丙○○
    ）：我這邊有500 元，處理一下。B （指被告甲○○）：好
    啦，係到了嗎？。A ：我過去很快馬上到。」等文字，惟無
    法據以確認雙方係就買賣毒品海洛因一事加以聯絡，雙方是
    否確有進行毒品海洛因之交易，亦無法由該監聽譯文加以證
    明，自非本件證明被告甲○○販賣第一級毒品海洛因之積極
    證據。況訊之被告甲○○於警詢時起即堅決否認販賣海洛因
    予丙○○，於警詢並供稱丙○○雖有打電話如監聽譯文所示
    ，但伊沒有理丙○○等語（參同上卷第12頁）。而警方雖於
    96年11月8 日17時許，在臺北縣三重市○○街、大智街查獲
    被告甲○○背包內查扣第一級毒品海洛因9 包、第二級毒品
    安非他命1 包，及在其車內查扣電子磅秤1 台、施用安非他
    命吸食器1 組、施用安非他命鏟管3 支、行動電話（含0000
    000000 SIM卡）1 支，有有扣押物品目錄表在卷可按（參同
    上卷第41頁、第42頁）。惟上開物品，至多僅能證明被告甲○○持有、施用毒品，其持有、施用部分並經移送法辦，已
    如前述，無法據以認定被告甲○○販賣第一級毒品海洛因。
    是本件除證人丙○○曾於警詢及檢察官偵查中指認被告甲○○販賣海洛因予伊外，並無其他積極及補強證據；（四）按
    犯毒品危害防制條例第4 條第1 項之罪，供出毒品來源，因
    而破獲者，得減輕其刑，同條例第17條定有明文，則施用毒
    品之人，如供出毒品來源因而破獲，既得藉以邀求寬典減輕
    其刑，為擔保其所為不利於對向共犯之陳述之真實性，尤應
    有足以令人確信其陳述為真實之補強證據，始得據為不利被
    告之認定，俾貫徹刑事訴訟無罪推定及嚴格證明之基本原則
    ，最高法院97年台上字第1155號判決可資參照。證人丙○○
    雖曾指證被告乙○○、甲○○曾先後販賣第一級海洛因予伊
    ，衡諸上開最高法院判決意旨，其證言已不足盡信，況觀諸
    其於警詢及檢察官偵查中之供述已前後不一致，如前所述，
    其證言之憑信性已趨薄弱，縱加以傳喚仍不能改變其證言不
    一致之事實，原審經傳拘無著後未再繼續調查，並無不合。
    本院於準備程序時，檢察官亦未再請求傳喚證人丙○○，檢
    察官上訴意旨指原審未傳喚證人丙○○到庭作證，有於審判
    期日應調查證據未予調查之疏漏，尚非可採。
四、綜上所述，原審以本件並無積極客觀補強證據證明證人丙○○之證詞確屬實在，檢察官之舉證無從使法院形成有罪之確
    信，因而為被告2 人無罪之諭知，並未違反經驗法則、論理
    法則，檢察官上訴意旨所執前詞，要係就原審依職權裁量之
    事項重為爭執，其上訴為無理由，應予駁回。
據上論結，應依刑事訴訟法第373 條、第368 條，判決如主文。
本案經檢察官黃全祿到庭執行職務。
中    華    民    國    98    年    7     月    15    日
                  刑事第二十庭審判長法  官  楊貴雄
                                    法  官  林銓正
                                    法  官  鄧振球
以上正本證明與原本無異。
檢察官如不服本判決，應於收受送達後10日內向本院提出上訴書
狀，其未敘述上訴之理由者並得於提起上訴後10日內向本院補提
理由書（均須按他造當事人之人數附繕本）「切勿逕送上級法院
」。
                                    書記官  劉有志
中    華    民    國    98    年    7     月    17    日


司法院資訊處製作；財團法人民間司法改革基金會備份。
